# 请教陈版，同一控制下企业合并时上期至合并日资本公积的变动及抵消处理？

提问人：随风到天涯 时间：2019-01-26 16:23:40
A 是一家上市公司， 2018 年从控股股东处购买 B公司 80% 股权，从外部股东购买20% 股权，假设 2018 年 12 月 31 日合并日，A 公司 2018 年12 月发行股份 100 股，每股 3 元（控股股东 80 股、少数股东 20 股）。
A 公司合并前合并层面资本公积 1000 元。
B 公司权益项目如下：
2017 年
股本： 100 资本公积： 50 其他综合收益： 50 未分配利润： 100 权益合计： 300
2018 年
股本： 100 资本公积： 50 其他综合收益： 50 未分配利润： 150 权益合计： 350
（ 1 ） 2017 年 A 公司合并抵消处理：
借：股本 100
资本公积 50
其他综合收益 50
未分配利润 100
贷： 少数股东权益 60
资本公积 240
2017 年末合并层面资本公积计算：
2017 年合并层面增加资本公积 240-50=190 万元，A 公司合并层面资本公积=1000+190=1190
（ 2 ） 2018 年合并日
①A公司单体层面
借：长期股权投资 350×80%=280
贷：股本 80
资本公积 80×2
资本公积-其他 40
借：长期股权投资 60
贷：股本 20
资本公积 20×2
② 合并层面
抵消分录 1 ：
合并日抵消
借：股本 100
资本公积 50
其他综合收益 50
未分配利润 150
贷：少数股东权益 350×20%=70
资本公积 240
未分配利润-差额 40
抵消分录 2 ：
完成合并时长投抵消资本公积：
借：资本公积 280
贷：长期股权投资 280
抵消分录 3
收购少数股权抵消：
借：少数股东权益 350×20%=70
贷：长期股权投资 60
资本公积 10
2018 年末合并层面资本公积计算：
2018 年合并层面资本公积 = 1000+190+【200×2+40】(发行股份新增 + 同一控制下合并增加)-280（长投抵消模拟增加资本公积）+10（收购少数股权增加）
抵消及计算过程中涉及以下几个问题不是很确定，需请教陈版指导：
问题 1 ：（ 1 ）、（ 2 ）中抵消分录是否正确？
问题 2 ： 2017 、 2018 年末合并层面资本公积计算过程是否正确？
问题 3 ： 2017 年模拟合并 B 公司时合并层面模拟抵消净增加资本公积 190 万元，2018 年发行完股份形成长投时成本为 280 万，大于 2017 年增加的资本公积，是否合理？

回答人：chenyiwei
对你举的例子，建议采用以下简化方法编制抵销分录：
1 、 2017 年：
借：股本 100 ，贷：资本公积 80 ，贷：少数股东权益 20借：资本公积 10 ，借：其他综合收益 10 ，未分配利润 20 ，贷：少数股东权益 40 2 、 2018 年：被收购日少数股权为 70 ，发行股份 20 ，故合并报表层面调整资本公积的金额为 50 ：
借：股本 100 ，贷：资本公积 100
借：资本公积 340 ，贷：长期股权投资 340 （=35080%+203）
借：资本公积 10 ，借：其他综合收益 10 ，年初未分配利润 20 ，借：少数股东损益 10 ，贷：资本公积 50
经过上述抵销后， 2017 年末资本公积为 120 （=50+80-10）， 2018 年末资本公积为 90 （=50+240+100-340-10+50），变动额-30，其原因包括：（ 1 ）向少数股东发行股份购买少数股权，如上所述增加资本公积 50 ；（ 2 ）子公司股本中的80%（ 80 ）不再如期初那样转入合并层面的资本公积。
在合并权益变动表中，上述（ 1 ）表现为 “所有者投入和减少资本——其他” 行中股本增加 20 ，资本公积增加 50 ，少数股东权益减少 70 ；上述（ 2 ）表现为 “所有者权益内部结转——其他” 中资本公积减少 80 ，股本增加 80 。